【裁判字號】    89,抗,270
【裁判日期】    890807
【裁判案由】    妨害名譽
【裁判全文】
臺灣高等法院刑事裁定                  八十九年度抗字第二七號
    抗  告  人
    即  自訴人  丙○○
    自訴代理人  乙○○  律師
                丁○○  律師
    被      告  甲○○○-Lu.
右抗告人因被告妨害名譽案件，不服臺灣台北地方法院八十八年度自字第四十號，中
華民國八十九年五月三十一日刑事裁定（移送併辦案號：臺灣台北地方法院檢察署八
十七年度偵字第一一四六三號），提起抗告，本院裁定如左：
    主      文
抗告駁回。
    理      由
一、本件自訴意旨略以：被告甲○○○-Luc Chereau為PresiCarre公司（即在台以「家樂
    福」為名營運者，以下簡稱「家樂福公司」）之總經理，自訴人乃新加坡Jurong
    Engineering Limited 公司（以下簡稱「裕廊公司」之總經理。緣被告明知自訴
    人並未於民國（下同）八十六年七月十四日（應係同年七月四田之誤，容後敘明
    ），陪同案外人即前九華營造工程股份有限公司（以下簡稱九華公司）代表人周
    威儀出席九華公司與家樂福公司間之工融資協議會議，且罔顧自訴人於前揭會議
    前，即同年七月四日時，即已將自訴人任職之裕廊公司不會再給予九華公司任何
    財務上之援助之事實告知家樂福公司，竟以散布於眾之意圖，為毀損自訴人之名
    譽，於八十七年二月十日自家樂福公司傳真誹謗信函乙封至裕廊公司，誣指自訴
    人曾於八十六年七月十四日代表裕廊公司出席前開協調會議，且誣指自訴人曾以
    不實陳述欺詐家樂福公司委派之代表人，致其誤信九華公司之資力而使家樂福公
    司與九華公司成立前開工程融資協議。更有甚者，其將九華公司內部完全依照中
    華民國相關法令推選江正為其任總經理之合法行為，誣陷為係自訴人與黑社會幫
    派份子共同圖謀不法利益之行為。又前開傳真信函並經裕廊公司董事會全體成員
    傳閱，因認被告涉犯刑法第三百十條第二項之加重誹謗罪嫌。
二、按法院或受命推事於自訴案件第一次審判期日前訊問及調查結果，如認為案件有
    刑事訴訟法第二百五十二條至第二百五十四條之情形者，得以裁定駁回其自訴，
    同法第三百二十六條第三項定有明文。
三、經查本件被告簽署之信函之收件人僅為裕廊公司董事長Chee Keng Soon及常務董
    事兼總經理Masao Ueda二人，且觀之該信函內容，係以被告所屬之家樂福公司認
    為與之簽署工程合約之九華公司與自訴人所屬之裕廊公司有關係企業關係，應對
    九華公司未完成工程合約及抵押借款問題，出面代為解決為主要目的，此有上開
    信函及中譯本附卷（見原審卷第八至十六頁）可證，可見被告係希望裕廊公司決
    策主管（如）能從中解決，從而被告針對裕廊公司之董事長及總經理發送傳真信
    函要求其公司出面解決未完成之合約工程及抵押借款問題，其主觀上並無散布於
    眾人意圖及毀損自訴人名譽之故意。次查裕廊公司內共有二部傳真機，係一部設
    在專門的房間內，若有傳真進來，會有專人分類放在不同的格子裡，另一部在董
    事長的房間內，只有秘書負責。本件被告的傳真信函，以號碼觀之，係前面的那
    部（即專門房間內傳真機）所傳等情，業據證人即裕廊公司祕書羅開永於臺灣臺
    北地方法院檢察署八十七年度偵字第一一四六三號偵查中證述無訛，自訴人亦認
    該證人所言均實在（見該偵查卷第三十頁），則上開信函傳真至裕廊公司既由專
    人分類發送，亦可證在客觀上被告所傳真之上開信函並無散布於眾之可能，至於
    裕廊公司內部人員是否得以觀覽該信函，乃涉及裕廊公司內部規定及管理問題，
    顯非被告傳真該信函時所得預見。又查證人黃聲威於原審調查中證稱：伊受僱九
    華公司承包家樂福公司營建工程，伊曾去國際通商法律事務所，丙○○也有去，
    他在裕廊公司做事，但在九華公司亦是股東（關於自訴人係九華公司股東乙節，
    其於抗告狀內亦已坦認），是代表九華公司去的，可能是周威儀叫他去的，周威
    儀向家樂福公司談借款的事，丙○○因轉投資九華公司很多錢，已超過股份百分
    之六十，財務援助已超過百分之六十等語（見原審卷第一０七頁），並有九華公
    司與家樂福公司之借款契約書附卷可憑（見同上卷第五十三至五十七頁）；證人
    即家樂福公司中區辦公室開發主任詹玲珠於偵查中證稱：八十六年七月四日在國
    際通商法律事務所碰到過丙○○，由周威儀帶來說他是新加坡總公司的代表，後
    來開會時，周是說要求家樂福公司貸款，因他發給小包，可完成我們的工地，新
    加坡公司會再把錢匯過來，廖（指自訴人）則在場，沒特別發言。後來有再見過
    他二次，都是在台北總公司，但不是來開會，只是陪同同來要求我們儘快撥款。
    因事先有約好，所以我特地從台中趕過來，印象深刻，時間應在七月四日之後一
    個月內等語（見上開偵查卷第一七六頁反面），足見八十六年七月四日（非七月
    十四日，被告之選任辯護人業於偵查及原審調查中更正）自訴人確曾與周威儀至
    國際通商法律事務所與家樂福公司談工程融資一事，而上開信函所稱八十六年七
    月「十四日」自訴人曾參加九華公司與家樂福公司之工程融資會議，顯係筆誤，
    自不得以此認定被告有散布不實內容之故意。再查卷附之周威儀名片二紙背面均
    記載九華公司係裕廊公司（Jurong Engineering Limited）之子公司或關係企業
    等字眼（ Subsidiary of Jurong Engineering Limited Singapore Associate
    of Jurong Engineering Limited ），證人周威儀於原審調查中證稱：丙○○於
    八十六年七月四日工程融資會議在場，他以總公司代表兼董事身分參加，裕廊公
    司是新加坡母公司的主要投資者，他出席目的係請家樂福公司融資，應該不會講
    不會再給九華公司任何援助，因請他來就是研究如何解決問題，如果這樣他也沒
    必要參加等語；參諸證人江正於偵查中證稱：九華公司有六成係新加坡嘉新公司
    所有，而嘉新公司又是新加坡裕廊集團為投資九華公司所成立之子公司，丙○○
    係裕廊集團負責財務的主管，也負責嘉新公司投資九華公司的事務等語（見上開
    偵查卷第一五三頁反面），可見至少從外觀觀之，即易使人誤信自訴人係以九華
    公司之母公司裕廊公司代表出席上開工程融資會議，並為之後盾，至證人黃聲威
    於原審調查中雖證稱，丙○○常講不再財務援助九華公司，對家樂福公司也講過
    這話，只是日期忘了，那天開會時，以他的性格應該也會講這話等語，語氣未肯
    定，且經原審再質問時，即稱周威儀比較清楚等語，足見證人黃聲威之初次證詞
    應屬臆測推斷之詞，不足採信。另查嗣後擔任九華公司總經理江正，確有偽造文
    書、妨害自由、誣告等犯罪前科，且在被告發送上開信函之一九九八年二月十日
    時仍有一侵占案件在原審審理中，此有臺灣高等法院檢察署刑案紀錄簡覆表一紙
    附卷可按，故被告在上開信函中指將九華公司經營權移轉一現經台灣刑事單位調
    查之刑事嫌疑犯江正，亦顯與事實相符，被告自無誹謗之行為。又該傳真信函並
    無記載自訴人與黑社會幫派份子共同圖謀不法利益，是此部分用語顯係自訴人所
    臆測加入作為強調之詞，併為說明。
四、原審依調查證據之結果，認本件被告犯罪嫌疑不足，依照首開規定，裁定駁回自
    訴，核無不合。自訴人仍執陳詞略以被告不採取以封緘信函方式寄送信函，而朱
    公開方式發送傳真信，其具有散布於眾之意圖；又其僅係九華公司之小股東，當
    日並未參與會議云云，提起抗告，為無理由，應予駁回。末查自訴人所提出之台
    灣嘉義地方法院檢察署八十三年四月座談會與法務部檢察司法八十四檢（二）字
    第０五二六號函意見，係指行為人明知申辯書內容必經登載於公報，乃於申辯書
    內容記載無關之內容，藉此散布於眾，達到誹謗目的，惟本件已如前述，非但被
    告無法預見該信函將公告週知，且信函內容亦無不實，自與前開座談會等意見內
    容不同，併予敘明。
五、據上論斷，應依刑事訴訟法第四百十二條，裁定如主文。
中      華      民      國    八十九    年      八      月      七      日
                                臺灣高等法院刑事第六庭
                                    審判長法  官  陳  春  秋
                                          法  官  黃  賽  月
                                          法  官  高  明  哲
右正本證明與原本無異。
不得再抗告。
                                          書記官  劉      瑗
中      華      民      國    八十九    年      八      月      十      日


司法院資訊處製作；財團法人民間司法改革基金會備份。
